【裁判字號】    93,重訴,308
【裁判日期】    950414
【裁判案由】    損害賠償
【裁判全文】
臺灣高雄地方法院民事判決             93年度重訴字第308號
原      告    速坡比有限公司
法定代理人    甲○○
訴訟代理人    李文禎律師
              黃如流律師
被      告    諾貝兒寶貝股份有限公司
兼法定代理人  丁○○
共      同    陳昆和律師
訴訟代理人
複代理人    黃瑩律師
上列當事人間損害賠償事件，經本院於民國95年3月29日言詞辯
論終結，判決如下：
    主      文
被告諾貝兒寶貝股份有限公司應給付原告新台幣壹仟陸佰伍拾肆
萬壹仟壹佰壹拾肆元及自民國九十三年六月十日起至清償日止按
週年利率百分之五計算之利息。
原告其餘之訴駁回。
訴訟費用由被告諾貝兒寶貝股份有限公司負擔十分之九，餘由原
告負擔。
本判決於原告以新台幣伍佰伍拾貳萬元供擔保後得假執行。但被
告諾貝兒寶貝股份有限公司如以新台幣壹仟陸佰伍拾肆萬壹仟壹
佰壹拾肆元為原告供擔保後得免為假執行。
原告其餘假執行之聲請駁回。
    事實及理由
一、本件原告起訴主張被告丁○○為被告諾貝兒寶貝股份有限公
    司（下稱諾貝兒公司）之法定代理人，並為該公司在屏東市
    ○○路95號1 樓所設「丁丁藥局」即廣東分公司之負責人而
    負有妥善管理維護該公司營業設備之責，而伊所經營位於同
    路87號與該分公司毗鄰之「814 生鮮超市廣東店」於民國92
    年8 月25日凌晨1 時45分許，乃因該公司位在店前騎樓之變
    壓器管理、維護、使用不當而爆炸起火時遭致延燒，致伊店
    內所有之物品及倉庫內之貨品均因燒毀、消防人員救災灑水
    泡水及生鮮食品停電失溫而毀損或不堪使用，因此計受有貨
    品損失新台幣（下同）11,350,039元，而伊所營上開生鮮超
    市在事發時係以每月108,000 元向訴外人丙○○所承租，該
    建物於毀損時之價值經鑑定為5,089,672 元，而該建物之所
    有人即訴外人丙○○業將其對被告之損害賠償請求權讓與予
    伊，伊自得在該建物全毀重建支出之範圍內向被告求償4,77
    1,719 元，另伊於該建物火災後重建期間即停止營業而至93
    年1 月1 日始行重新營業，此停業期間之4 個月又6 日以稅
    捐機關核定伊之每月營業淨利246,298 元計算，伊即計受有
    1,03 4, 417 元之營業利益損失，且伊於上開停業期間仍須
    繼續支出負責清理現場、災後善後事宜之員工薪資及應付租
    金，此計已支出之薪資817,628 元及租金432,000 元自得向
    被告請求賠償，今被告丁○○在執行被告諾貝兒公司之職務
    時既未盡其之積極作為義務而妥善保管、維護該公司所使用
    之變壓器，其就系爭火災事故之發生自有過失，而該建物係
    被告諾貝兒公司所有，並以該變壓器為公司用電所需之固定
    性設備，其因該建物失火所致伊之權利損害，自應與未盡善
    良管理人注意義務之負責人即被告丁○○或受僱之店長陳僅
    欽負連帶損害賠償責任，為此爰依民法第184 條第1 項、第
    188 條第1 項、第191 第1 項、第28條及公司法第23條規定
    ，請求擇一判令被告應連帶給付18,405,803元及自起訴狀繕
    本送達之翌日即93年6 月10日起至清償日止按年息5%計算之
    利息，且願供擔保請准為假執行之宣告。
二、被告則以本件原告固係依屏東縣消防局鑑視報告所認伊之變
    壓器過熱或變壓器短路造成短路火花而引燃木質裝潢造成火
    災之可行性無法排除為起火之原因等語為據，惟系爭火災事
    故經台灣屏東地方法院檢察署檢察官將相關資料送請中央警
    察大學予以鑑定結果，其乃認「無法確認變壓器附近是否為
    起火處所，故起火原因是否為變壓器短路所造成亦無從推定
    」等語，故屏東縣消防局之上開鑑視結果是否正確已非無疑
    ，且按其說明之本件起火點係在騎樓鋼樑下由下往上起火燃
    燒後延燒等語假如可信，則發火之時既在樑柱裝潢之處，起
    火點之附近在尚未受到風向影響時，其燃燒必較為嚴重，且
    應經燃燒一段時間後直到火勢往上竄升才可能受到風勢影響
    而延燒，故如起火點確在該變壓器附近，則其旁不可能無起
    火燃燒，惟該崁在角木框內之變壓器係卻沒有任何氧化痕跡
    ，所謂變壓器附近為起火點之推測顯難以令人折服，況該報
    告載及「可能雨水流入導致絕緣油外溢引起」云云，然查中
    央氣象局資料，92年8月22日至25日皆無下雨，其推測自不
    合理，且假使大量水進入變壓器內，應造成變壓器上方為油
    ，下方為水而無絕緣功能，此即將造成短路跳電而不可能繼
    續運作，另該變壓器亦均未查有橡膠端子套龜裂顏色改變、
    銅端子顏色改變、礙子電暈現象及表皮粗糙、燒損、電線接
    線點熔化等絕緣油劣化產生過熱現象，該鑑視報告之結論自
    無足採，縱認系爭火災事故之責任應歸責於伊等，惟廣東分
    公司係由店長戊○○負責現場之維護管理，與法定代理人即
    被告丁○○並無相關，且原告就其貨損、淨利迄今均未提出
    相關進貨驗收、統一發票或帳簿等憑證，而該營業所設備亦
    非原告所有，公司無法營業亦不應有員工薪資之損失，原告
    所為之損害賠償請求自為無據等語置辯，並聲明求為判決駁
    回原告之訴及假執行之聲請，如受不利之判決，願供擔保請
    准免為假執行之宣告。
三、兩造不爭執之事項：
  (一)、原告所經營之「814 超市廣東店」與以被告丁○○為法定
      代理人之被告諾貝兒公司所開設之廣東分公司為相互毗鄰
      ，而原告所營之上開超市乃於92年8 月25日凌晨1 時45分
      許發生火災致營業場所燒毀，迨於93年1 月1 日始經重建
      後重新營業。
  (二)、系爭火災事故經屏東縣消防局現場勘查鑑定結果，其就起
      火原因乃認本件應非自燃或可排除人為蓄意縱火，研判其
      起火戶為被告所營之藥局，起火處位該處騎樓變壓器附近
      ，而該案經台灣屏東地方法院檢察署送請中央警察大學予
      以覆鑑結果，其於94年3 月25日乃函覆依卷內資料無法確
      認變壓器附近是否為起火處所，無從推定起火原因是否為
      變壓器短路所致。
  (三)、原告上開營業場所原係向乙○○、丙○○（87號）及李世
      隆（民享路40巷9 號）等人各以每月租金100,000 元、8,
      000 元所承租，租期分至97年12月31日、93年5 月31日止
      ，而上開建物燒毀後，乙○○與原告業於92年9 月1 日達
      成「一、雙方同意由承租人負責修復，工程所需經費由承
      租人支付。二、出租人因租賃物被燒毀而對加害人之損害
      賠償請求權，同意讓與承租人。」之協議。
四、本院就兩造必要之爭點所為之判斷：
  (一)、系爭火災事故之起火處是否為被告所營藥局騎樓之變壓器
      附近？
      查系爭火災事故經屏東縣消防局人員現場勘查鑑視結果，
      其就起火原因乃認本件應非自燃或可排除人為蓄意縱火，
      研判其起火戶為被告所營之藥局，起火處位該處騎樓變壓
      器附近已如上述，而被告固以中央警察大學應台灣屏東地
      方法院檢察署送請覆鑑而於94年3 月25日函覆之「無法確
      認變壓器附近是否為起火處所，無從推定起火原因是否為
      變壓器短路所致」等語及上開陳詞為辯，惟中央警察大學
      之上開函文經本院囑託台灣屏東地方法院檢察署函轉詢問
      其義結果，其就此係指「無法依原卷資料而為鑑定」、「
      本校因鑑定人未到現場勘查（現場已經清除）而僅憑現場
      照片及地檢署送交之資料等無法遽下定論」乙節，此有中
      央警察大學94年9 月16日校鑑科字第0940003933號、94年
      11月17日校鑑科字第0940005753號函等件在卷可稽，而屏
      東縣消防局之上開鑑視，係邀同台灣電力公司屏東區營業
      處檢驗股長林新安就系爭變壓器為之，其研判則係以「2.
      勘查民享路40巷3 、5 、7 號等3 戶，1 、2 、3 樓均未
      受燒，頂樓鐵皮加蓋陽台部分以越接近東側八一四超市倉
      庫變色、碳粒附著情況越嚴重，顯示火流由超市○○○○○路7 、5 、3 號延燒。3.勘查超市靠西側倉庫外牆，受
      燒後1 、2 、3 樓未變色，4 樓因受燒有變色情況，1 、
      2 、3 樓內部貨物均未受燒，4 樓屋頂鋼樑受燒後變色、
      彎曲情況，以越接近東側越嚴重，顯示火流由東側向西側
      延燒；勘查超市倉庫開樓靠東側人字樑及橫樑，受燒後變
      色、彎曲情況以接近人字樑頂端最嚴重，下方貨物碳化、
      燒失情況及鐵皮隔屏變色、彎曲情形亦以接近人字樑下方
      附近最嚴重；勘查超市倉庫4樓最東側鐵皮牆面鋼樑變色
      、彎曲情況以接近人字樑下方附近最嚴重；勘查超市倉庫
      四樓東側人字樑下方，發現與超市東側賣場2 樓人字樑接
      合處樓板、木製隔牆有燒穿現象，勘查超市東側賣場2 樓
      上方鋼樑變色泛白情況，以越接近東側越嚴重，顯示火流
      由超市東側賣場二樓竄燒至西側倉庫部份。4.勘查超市東
      側賣場1 樓貨物均未受燒，2 樓倉庫上方天花板內角木碳
      化、燒細、塌陷掉落、燒失程度比較，以越接近東北側角
      落越嚴重；上方鐵皮屋頂、鋼樑受燒變色情形及下方貨物
      碳化、燒失情況，均以東北側角落最嚴重，顯示火流由超
      市東側賣場2樓倉庫東北側角落向西、南側方向延燒。5.
      勘查超市東側賣場，2樓倉庫東北側角落儲藏室，受燒後
      南側木質夾板碳化、燒失情況以上方較下方嚴重，顯示火
      流由上向下延燒，上方天花板角木碳化、燒細情況及靠東
      側木質窗框燒細、燒失情形，均以靠北側最嚴重，顯示火
      流由北側向南側延燒，勘查儲藏室靠此側牆木質夾板及角
      木碳化、燒失情況，均以向下方的方向較嚴重，顯示火流
      由下方向上延燒。6.勘查超市2 樓儲藏室東北側角落，經
      清理碳化物及雜物後，發現裝潢夾板內有鋼樑且已因受燒
      變色，鐵皮牆面亦有明顯燒痕由下方向上延燒，檢視鐵皮
      下方與樓板約有15公分的間距未完全密合，且由騎樓勘查
      角木、鐵皮、鋼樑受燒後碳化、燒失、變色情況，均以下
      方較上方嚴重，顯示火流由下方騎樓向上方儲藏室延燒。
      7.勘查廣東路95號丁丁藥局騎樓，位於變壓器上方裝潢夾
      板、角木碳化、燒失，鐵皮及鋼樑受燒後變色，高壓電線
      絕緣披覆碳化、燒失，顯示變壓器附近受火流激烈燃燒。
      」等情況認起火戶為被告之分公司處，並以「1.經清理起
      火處（變壓器附近）未發現自燃性物質，顯示自燃因素造
      成火災之可能性似無。2.檢視起火處，未發現有任何危險
      物品，化工原料或其容器，且變電箱懸掛於騎樓上方約3
      米高，人為蓄意縱火造成火災之可能性應可排除。3.檢視
      起火處，上方角木、夾板及高壓電線絕緣體等碳化、燒失
      ，變壓器箱身有明顯絕緣油外漏痕跡，且變壓器上方鐵蓋
      有銹蝕而造成之孔洞，箱身外接電線接頭處，絕緣護套亦
      有位移現象，顯示變壓器內絕緣油因連日大雨，造成水份
      經由變電箱上方鐵蓋銹蝕孔洞進入變電箱內絕緣油劣化過
      熱，或變壓器短路造成短路火花而引燃附近易燃木質裝潢
      造成火災之可能性無法排除。」等勘查結果研判起火原因
      不排除電器因素造成火災之可能性，此有火災調查報告書
      乙份附卷足憑，另系爭變壓器於事發後經台灣屏東地方法
      院檢察署承辦檢察官勘驗結果，其四週均有可擦拭去除之
      黑色油漬，頂蓋有嚴重銹蝕及破洞，內部之電線端子頭佈
      滿黑色油垢，上蓋橡膠墊片有傳導過熱劣化情形，而證人
      林新安則到庭具結證稱：「（問：如何判斷變壓器是起火
      點？）因為當時變壓器有漏油，漏油會使本來冷卻及絕緣
      的功能喪失，變壓器就會過熱，變壓器是嵌在牆壁上，裝
      潢的合板是圍著變壓器，若變壓器過熱，使合板超過燃點
      ，就會引起燃燒。（問：變壓器底部有無鏽蝕穿孔？）有
      。若有進入異物或水份就會影響到變壓器絕緣油的功能，
      使它的絕緣的效果降低，若變壓器過熱絕緣油就會從穿孔
      的地方漏出來。（問；從變壓器的狀況來看，可看出是變
      壓器的過載引起的火災嗎？）應該不是，因為變壓器本身
      的線路都是完整的，我判斷是因為摻入雜物或是水，使絕
      緣油絕緣、冷卻的功能降低，在使用時，絕緣油因為過熱
      而冒出來，絕緣油愈來愈少，變壓器使用就會過熱，使一
      旁的合板達到燃點而引起燃燒。（問：本件案發時是在休
      息時間，為何仍會過熱？）負載低，溫度就會低，但變壓
      器若來不及散熱，持續過熱仍會使一旁的環境達到燃點。
      本件可能是絕緣油的量太低... （問：為何丁丁藥局那一
      邊的合板沒有嚴重燒蝕？）這要看那一種的建築材料先到
      達燃點就會燒的比較嚴重。（問：變壓器若絕緣油不良，
      會使得電線過熱？）兩者並沒有直接關係，電線是否過熱
      應該是判斷有沒有負載超過。」等語，此經本院調閱該署
      93 年 度偵字第1301號公共危險卷宗（93年3 月16日訊問
      筆錄、93年8 月10日勘驗筆錄）查明無訛，是中央警察大
      學之前函固認本件並無法確認系爭變壓器附近是否為起火
      處所，惟其所謂無法確認之語依其所述乃係因該校鑑定人
      未能到現場勘查而僅憑現場照片及地檢署送交之資料等並
      無法遽下定論，故自不得僅憑該函所言即得遽認其起火處
      並非位系爭變壓器附近，而屏東縣消防局之火場鑑視報告
      所得結論，係依鑑視人員在火場實地勘查各該樓層鋼樑、
      樓板、木製隔牆、角木、裝潢等結構之燒失、燒細、碳化
      情形，據其程度嚴重與否而研判火流在各樓層可能之延燒
      方向，進而歸結出原告所在建物之最初受燒地點，再依該
      角落現場發現之情況及其所在位置與樓下未完全密合之間
      隔，並未起火燃燒之1 樓情況與系爭變壓器附近物品燒失
      、熔損狀況及其箱體銹蝕情況，在排除其他可能之自燃、
      人為蓄意縱火等因素後始歸結出該結論，而其就系爭變壓
      器之研判，並與地檢署嗣後所為現物勘驗之結果及證人林
      新安所述情節相符，則以火場可能之起火處與系爭變壓器
      之相關位置，並其實際銹蝕狀況及原告所在建物尚無可能
      之起火物品等情以觀，屏東縣消防局所為之上開火場鑑視
      報告應與實情相符而堪可信，故本件起火原因應與被告諾
      貝兒分公司所在建物騎樓之系爭變壓器之銹蝕情形有密切
      關連，而被告復未能舉證證明系爭火災事故之起火位置應
      係在原告之處所而非其所在位置，所辯起火原因與其無關
      云云尚無足採。
  (二)、被告就系爭事故應負責者為何？
    (1)、被告丁○○部分：
        本件原告固以被告丁○○為被告諾貝兒公司之法定代理
        人且為該分公司之負責人而應就系爭變壓器管理維護不
        善所致之火災事故負侵權行為責任云云，惟被告諾貝兒
        公司之上開藥局營業場所乃係由該公司所僱用之店長戊○○負責其營業、水電檢查、安全維護等管理工作，其
        水電每天均會作巡視檢查，而被告諾貝兒公司現乃有30
        餘家分公司乙情，此經證人戊○○到庭具結證述在卷，
        又被告諾貝兒公司平時均會派員至上開營業場所檢修電
        線工程，亦經該店副店長陳真珠於警訊中所陳明（台灣
        屏東地方法院檢察署93年度偵字第1301號公共危險卷宗
        所附偵訊筆錄參照），而上開藥局營業場所係由被告諾
        貝兒公司向訴外人杜文元所承租經營，另被告丁○○除
        擔任被告諾貝兒公司之負責人外，並亦為其光遠分公司
        、丁丁企業股份有限公司、三丁股份有限公司、金丁股
        份有限公司、丁康股份有限公司、丁精股份有限公司、
        復丁股份有限公司、丁雅枉有限公司、屏丁股份有限公
        司、丁鎮股份有限公司等之負責人乙節，亦經本院調閱
        台灣屏東地方法院檢察署93年度偵字第1301號公共危險
        卷宗所附租賃契約、營利事業登記證等查明無訛，是被
        告丁○○雖為被告諾貝兒公司之法定代理人，惟該公司
        乃有30餘家分公司，且其名下並另為9 家公司之負責人
        ，而其就上開營業場所亦由被告諾貝兒公司聘有專門之
        店長就其業務、安全維護等工作負以全責，則依公司分
        層管理制度及該分公司屬獨立部門而言，其自不可能如
        僅有單一營業場所之公司一般而對其中1 分公司騎樓上
        所設之變壓器是否故障有注意之義務及注意之可能，況
        被告諾貝兒公司平時亦均會派員前往分公司檢修線路，
        以被告丁○○轄下之部門數而言，其自應已維護管理營
        業場所之注意義務，今上開場所乃係承租而得，且系爭
        變壓器亦非被告所設並位於店外騎樓鑲嵌板上，自難認
        以其銹蝕所可能產生之結果即得遽認法定代理人之被告
        丁○○就此係有未盡妥善管理、維護之責者，而原告就
        被告丁○○是否另有應由其負過失責任之事實舉證以實
        其說，其主張被告丁○○就系爭火災事故應負過失侵權
        行為責任云云自為無據。
    (2)、被告諾貝兒公司部分：
        被告諾貝兒公司之上開藥局營業場所係由其所僱用之店
        長戊○○負責其營業、水電檢查、安全維護等管理工作
        ，而系爭變壓器之頂蓋乃有嚴重銹蝕及破洞情形已如前
        述，是訴外人戊○○既為被告諾貝兒公司僱為上開營業
        場所之全權負責人，其於執行業務之際，就屬其管理維
        護工作範圍之水電安全檢查項目，自有妥善保管、檢查
        、維修包含系爭變壓器在內之電器設備之注意義務，以
        避免造成電源線等短路產生火花釀致災害，今系爭變壓
        器之頂蓋既早已嚴重銹蝕而有破洞之情形，而此依其情
        節復非不能檢查而為注意，其竟疏未注意加以檢查維修
        以致水份經由銹蝕孔洞進入而造成絕緣油劣化過熱或因
        此短路產生火花致生系爭火災事故，其對此自應負過失
        之責，而被告諾貝兒公司既為其僱用人，其因受僱人執
        行職務範圍內之事務所致生他人權利之損害，自應與之
        負連帶損害賠償之責，而其對選任及監督其受僱人職務
        之執行究有如何已盡相當之注意或縱加以相當之注意仍
        不免發生損害之事實復未舉證以實其說，原告主張被告
        諾貝兒公司應負侵權行為之損害賠償責任依法自屬有據
        ，被告諾貝兒公司所辯無庸負責云云自無足採。
  (三)、原告於系爭火災事故所受之損害若干？
      按損害賠償，除法律另有規定或契約另有訂定外，應以填
      補債權人所受損害及所失利益為限。依通常情形，或依已
      定之計劃、設備或其他特別情事，可得預期之利益，視為
      所失利益，民法第216 條定有明文。茲就原告因系爭火災
      事故所生損害可得請求賠償之金額計算如后：
    (1)、貨損部分：
        本件原告主張其店內因系爭火災事故業致倉庫4 樓所有
        貨品全均燒毀、3 樓部分貨品因消防人員救災灑水泡水
        不堪使用、1 樓生鮮食品因停電失溫而毀損，各樓層計
        因此各受有貨品損失4,036,568 元、7,025,144 元、28
        8,327 元乙節，業據其提出損失明細表、估價單、送貨
        單、銷貨單、出貨傳票、付款申請單、訂購單、過磅票
        、付款詳細對帳表等件為證，而被告於此固辯稱原告未
        提出進貨驗收、統一發票等而不足以證明云云，惟原告
        於此則稱進貨單據原均存放於上開營業場所之倉庫4 樓
        而均業經燒毀無法提出，而上開4 樓確業經嚴重受燒而
        已全毀，此有上開偵查卷宗所附現場照片可為憑據，則
        以原告於其訴訟原即明知應就對其有利之主張而為舉證
        ，如其保有之原進貨單據等物尚有存留，其應無捨此易
        為而另求諸各該供應商就其可能已散失未為保存之諸多
        單據再行提供以供其用者，且觀諸原告所提出之上開各
        單據，其出貨日期絕大部分均為8 月份且亦均甚接近於
        事發日期，以超市之一般銷貨狀況，並以此為原告因系
        爭事故可能受有之貨損，應已接近於事實而得為相當之
        依據，而依原告所列存有單據之供應商數即達187 家，
        各單據數目更難以數計，於此自難如被告主張之個別傳
        喚到場為證或向稅捐單位調取原告所申報之各該發票，
        且亦不符訴訟經濟而為刁難，且依本院調得之原告在91
        、92年度所為營利事業所得稅結算申報暨營業人銷倍額
        與稅額申報書等資料，以91年底加計至事發前之總存貨
        數量減除同期間之銷貨量、退貨數、災後未受損之數量
        計算結果，其可能之損失金額應達11,388,120元【44,5
        70,590（91年帳上庫存）－34,950,000（91年以前累計
        無法勾稽）＋51,051,392（92年災前進貨）＋38,081（
        92年災後進貨）－3,048,215 （92年進貨後退貨）－
        2,730,539 （災後轉關係企業銷售）＝11,388,120】，
        以此與依上開單據互核結果亦屬相當，則原告在其證明
        顯有重大困難之情下主張以其所提單據計算其因系爭火
        災所受有之貨損計11,350,039元，本院依上開情況暨說
        明，應認其主張確屬可採而應予以准許。
    (2)、營業場所燒毀損害部分：
        原告之上開營業場所（87號部分）原係向訴外人柯金菊
        以每月租金100,000 元承租，嗣該土地及建物乃由訴外
        人乙○○自法院拍賣而取得其所有權並續租予原告，而
        上開建物燒毀後，其乃與原告於92年9 月1 日達成「一
        、雙方同意由承租人負責修復，工程所需經費由承租人
        支付。二、出租人因租賃物被燒毀而對加害人之損害賠
        償請求權，同意讓與承租人。」之協議乙節，此經證人
        乙○○到庭具結證述在卷，並有房屋租賃契約書、協議
        書等件附卷可憑，且為被告所不爭執，是訴外人乙○○
        所有上開建物既係因應由被告諾貝兒公司負擔過失責任
        之事由所致生之系爭火災事故而毀損，被告諾貝兒公司
        就訴外人乙○○因此建物所受損害自應予以填補而賠償
        予其債權受讓人即原告受領，而上開建物於事發後業因
        燒毀而予拆除重建已如前述，惟其重建前之價值經本院
        送請高雄市建築師公會予以鑑估結果，經以最近受損之
        範圍為依據作面積計算，並依現存之整修材料、實際施
        工價為參考值，以不同構造、年限、裝修材所造成不同
        造價而分別計算整棟建築物之造價，再依不同材料所造
        成不同使用年限給予不同之折損舊率而綜合分析該棟建
        物於92年未受損時之剩餘價值為5,089,672 元乙節，此
        有鑑定報告書乙件在卷可憑，而上開建物於燒毀後乃經
        原告予以重建，期間其計支出水電工程、冷氣設備、通
        信器材、冷凍設備、消防設備、裝潢等費用計4,771,71
        9 元乙節，此有費用明細表、付款詳細對照表、付款申
        請書、估價單、工程契約書、統一發票、收據、請款單
        、處理費收據、送貨單、免用統一發票收據等件附卷足
        稽，是系爭建物既已滅失且難有條件相同或相似之比較
        標的而無從依比較法予以估價，而該鑑定報告係以當時
        可能之重建成本扣除折舊並參現實狀況予以修正，其鑑
        估價格應認符損害賠償回復原狀之要求而屬可採，今債
        權受讓人之原告既主張以未逾損害範圍之較低於此之重
        建費用而為此物損之請求，其請求自應予以准許。至被
        告雖以該建物價值應以其原起造資料為據而認該鑑估報
        告並不可採云云，惟本院就此經檢送相關起照資料予高
        雄市建築師公會重予評估結果，其乃認依該資料會算結
        果應與原鑑定價錢相近，此有該會九五高建師鑑字第07
        2 號函在卷可憑，而被告於此復未能提出該鑑定有何不
        實或不符之處，所辯應無足採。
    (3)、營業利益損失部分：
        本件原告固以其於92年1 至8 月之銷貨量為49,257,979
        元，以純益率4%計算，每月之營業淨利益為246,298 元
        ，其因系爭火災事故而致停業之期間即計受有1,034,41
        7 元之營業利益損失云云，並提出營利事業所得稅結算
        申報書等件為證，惟原告主張之純益率4%乃係依財政部
        頒超級市場擴大書審之純益率5%扣除因使用收銀機開立
        統一發票之1%而得，此為兩造所不爭執，並為營利事業
        所得稅結算申報書所明載，然此純益率乃係政府為稅收
        之目的而設，與公司依營業現況結算其全年實際收入、
        支出等各項後所得之營業淨利暨其營業淨利率本即不同
        ，是計算原告因系爭火災事故致營業場所燒毀重建而不
        得營業之所失利益，自仍應以原告依通常情形，或依已
        定之計劃、設備營業可得預期之利益即其依一般正常營
        業可得之淨利為斷，而原告於91年度經結算結果，其營
        業收入總額76,219,285元經扣除含進貨、薪資、租金、
        折舊等各營業成本後，其營業淨利乃為虧損3,502,991
        元（純益率-4 .6%），而事發當年度之92年度之營業收
        入總額為49,257,979元，營業淨利則虧損14,140,349元
        （純益率-28.71%） ，此有營利事業所得稅結算申報書
        等在卷足憑，則原告於一般正常營運之91年度全年既仍
        有350 萬餘元之虧損（每月平均虧損290,000 元），以
        該年度每月約有6,351,607 元之營業收入與事發當年度
        計至8 月而平均之每月營業收入約6,157,247 元相較，
        ，並各營業成本應均大同小異之情形以觀，原告於92年
        度之營業縱未發生系爭火災，其各月之營業淨利恐均會
        較前年度更為虧損，而原告就其依通常情形可得預期之
        營業利益係如其主張者之事實既未另行舉證以實其說，
        其請求以前年度銷貨總額之純益率4%計算云云尚為無據
        ，自應予以駁回。
    (4)、租金損失部分：
        按「租賃物全部被火焚燬者，租賃關係即從此消滅，原
        承租人對於原出租人嗣後重建之房屋無租賃權」、「租
        賃標的物因天災或意外事變滅失者，其租賃關係既無存
        續之可能，無論原契約有無存續期間，均可為終止之原
        因」，司法院院解字第2979號、最高法院19年上字第10
        60號分別著有解釋與判例。本件原告固以其於重建期間
        計仍每月支出「土地」租金108,000 元而受有全部租金
        損失432, 000元云云，惟原告係以每月租金100,000 元
        、8,000 元之價格向訴外人乙○○、丙○○及李世隆分
        別承租廣東路87號2 層樓房全部、民享路40巷9 號房屋
        全部乙節，此有房屋租賃契約書2 件附卷可稽，並為兩
        造所不爭執，是原告所承租之上開「建物」既因非可歸
        責於其之事由而失火燒毀，並因不堪使用而予拆除重建
        ，依上開說明，原告與訴外人乙○○、丙○○及李世隆
        就前開承租建物所生之租賃關係，自均已因租賃物滅失
        而告消滅，承租人之原告當然已免其支付租金之義務而
        無所謂給付租金之損失，惟出租人即訴外人乙○○等人
        就其所有建物既因應由被告諾貝兒公司負責之事由致失
        火滅失而得就此屬所失利益範圍之可得預期之租金收益
        向之求償，而訴外人乙○○並已將此應包含於因租賃物
        被燒毀而可對加害人請求之損害賠償請求權讓與原告，
        原告就訴外人乙○○、丙○○所有建物部分，自仍得對
        被告諾貝兒公司請求（不包含未讓與之李世隆部分），
        今訴外人乙○○、丙○○所有廣東路87號房屋之每月租
        金既為100,000 元，以原告主張之自失火時起計至93年
        1 月1 日重新營業止之4 個又6 日計算，其得請求之金
        額即為419,356 元（4 ×100,000+100,000 ÷31×6）
        ，逾此範圍外之請求即為無據。
    (5)、員工薪資損失部分：
        本件原告固以其於重建停業期間仍須支出負責清理現場
        、災後善後事宜之員工薪資，故此支出之薪資計817,62
        8 元自應由被告諾貝兒公司負擔云云，並提出薪資表、
        扣繳憑單等件及聲請傳喚證人施竣威、鄧秀靜到庭為證
        ，惟原告所營賣場固因系爭火災事故毀損而致停業，然
        此經營風險原即為雇主之原告所應負擔，其除依勞動基
        準法第11條規定終止與勞工之勞動契約並予資遣外，原
        即應依原薪給內容在重建期間給付工資予其勞工，此並
        不因其暫時之停業而有異，且員工薪資支出原即為企業
        營利之成本，此於計算其營業淨利時原即應予扣除，而
        原告既已就其重建停業期間依原來每月應有之營業淨利
        請求被告諾貝兒公司予以賠償，則不論原告是否曾支出
        負責清理現場、災後善後事宜之留任員工薪資，除其係
        在原領薪資範圍外因此善後事宜而特別給與外，此之薪
        給原即均為原告營利之成本支出而已列於營業利益損失
        之範圍內，其於營業淨利損失之請求後，自不得更列營
        業成本之薪資支出而更為請求，原告主張尚屬無據。
    綜上所述，系爭火災事故之起火處應得認係在被告諾貝兒公
    司所營上開藥局騎樓之變壓器附近，被告諾貝兒公司並應因
    其受僱人執行職務之過失而連帶負侵權行為之損害賠償責任
    ，而原告因系爭火災事故所受有之損害及受讓之債權額等計
    有16,541,114元，從而本件原告依民法第184 條、第188 條
    規定請求被告諾貝兒公司應給付16,541,114元及其遲延利息
    ，依法洵屬有據，自應予以准許，其逾此範圍外之請求即為
    無據，應予駁回。
五、本件兩造均陳明願供擔保請准為假執行或免為假執行之宣告
    ，經核均無不合，爰就原告勝訴部分，分別酌定相當之擔保
    金額准許之，至原告敗訴部分，其假執行之聲請即失所依附
    ，應予駁回。
六、本件為判決基礎之法律關係已臻明確，兩造其餘之攻擊防禦
    方法核與判決結果不生影響，毋庸一一論列，併此敘明。
七、據上論結，本件原告之訴為一部有理由、一部無理由，合依
    民事訴訟法第79條、第390 條第2 項、第392 條，判決如主
    文。
中    華    民    國    95    年    4     月    14    日
                  民事第五庭    法  官  黃宏欽
正本係照原本作成。
如不服本判決，應於送達後20日內，向本院提出上訴狀並表明上
訴理由，如於本判決宣示後送達前提起上訴者，應於判決送達後
10日內補提上訴理由書（須附繕本）。
中    華    民    國    95    年    4     月    14    日
                                書記官  楊明月


司法院資訊處製作；財團法人民間司法改革基金會備份。
